【裁判字號】    98,上訴,1061
【裁判日期】    980331
【裁判案由】    毒品危害防制條例
【裁判全文】
臺灣高等法院刑事判決                98年度上訴字第1061號
上  訴  人
即  被  告  甲○○
上列上訴人因違反毒品危害防制條例案件，不服臺灣板橋地方法
院九十七年度訴字第四九五六號，中華民國九十七年十二月三十
一日第一審判決（起訴案號：臺灣板橋地方法院檢察署九十七年
度毒偵字第七六○○號），提起上訴，本院判決如下：
    主  文
上訴駁回。
    理  由
一、按不服地方法院之第一審判決而上訴者，應向管轄第二審之
    高等法院為之；上訴書狀應敘述具體理由；第二審法院認為
    上訴書狀未敘述理由或上訴有第三百六十二條前段情形，應
    以判決駁回之，刑事訴訟法第三百六十一條第一項、第二項
    項、第三百六十七條前段明文規定。而所謂具體理由，必係
    依據卷內既有訴訟資料或提出新事證，指摘或表明第一審判
    決有何採證認事、用法或量刑等足以影響判決本旨之不當或
    違法，而構成應予撤銷之具體事由，始克當之（例如：依憑
    證據法則具體指出所採證據何以不具證據能力，或依憑卷證
    資料，明確指出所為證據證明力之判斷如何違背經驗、論理
    法則）；倘僅泛言原判決認定事實錯誤、違背法令、量刑失
    之過重或輕縱，而未依上揭意旨指出具體事由，或形式上雖
    已指出具體事由，然該事由縱使屬實，亦不足以認為原判決
    有何不當或違法者（例如：對不具有調查必要性之證據，法
    院未依聲請調查亦未說明理由，或援用證據不當，但除去該
    證據仍應為同一事實之認定），皆難謂係具體理由，俾與第
    二審上訴制度旨在請求第二審法院撤銷、變更第一審不當或
    違法之判決，以實現個案救濟之立法目的相契合，並節制濫
    行上訴（最高法院九十七年度臺上字第八九二號判決參照）
    。是倘上訴人之上訴書狀雖敘述上訴理由，形式上雖已指出
    具體事由，然該事由縱使屬實，亦不足以認為原判決有何不
    當或違法者，即與未敘述具體理由無異，所為上訴，即非適
    法。
二、查本件原判決依上訴人即被告甲○○之自白，而其為警查獲
    後所採集之尿液檢體，經臺灣檢驗科技醫藥股份有限公司以
    酵素免疫分析法為初步檢驗，並以氣相層析質譜儀法為確認
    檢驗後，呈嗎啡陽性反應，有臺北縣政府警察局新莊分局毒
    品尿液對照表及濫用藥物檢驗報告各一份可稽；另有扣案之
    白色粉末一包（毛重零點二六公克、淨重零點零五公克），
    經臺北縣政府警察局新莊分局依二○四廠製造之煙毒品檢驗
    Ａ包試劑初步檢驗結果，呈嗎啡、海洛因反應，有該檢驗報
    告書可稽，及扣案之注射針筒一支可佐，認定被告確有施用
    第一級毒品犯行。並審酌被告前因施用毒品犯行，經觀察勒
    戒、強制戒治及有期徒刑執行，本應知所惕厲，竟仍再為本
    案施用毒品犯行，顯見其意志不堅，缺乏戒毒意志，除戕害
    自己身心健康外，並易導致社會之危險，暨審酌其智識程度
    、犯罪動機、施用毒品之種類、犯後態度及其各次施用毒品
    犯行所判處之刑度等一切情狀，就其所犯施用第一級毒品犯
    行，判處有期徒刑一年，並就扣案之海洛因一包及其包裝袋
    一個，諭知沒收銷毀之，注射針筒一支亦諭知沒收等情，均
    已詳敘其所憑證據、認定理由及量刑依據。從形式上觀察，
    原判決並無認定事實錯誤、量刑瑕疵或違背法令之情形。
三、本件上訴人即被告甲○○不服原判決，提起上訴，其上訴理
    由略以：被告於九十七年九月四日在其住處遭警逮捕，於警
    察未發覺犯罪前即坦承吸食毒品，應屬自首，且被告前因施
    用毒品案件，經本院以九十七年度上訴字第五○九三號判決
    ，目前上訴最高法院中，被告犯本件應為不起訴處分或論以
    集合犯為一罪審理，原審不查遽以判決，被告實難甘服云云
    。惟按刑法第六十二條所謂未發覺之罪，非以有偵查犯罪權
    之機關或人員確知其人犯罪無誤為必要，而於其有確切之根
    據，足認其有此嫌疑，即屬已發覺。被告前因違反毒品危害
    防制條例案件遭通緝，於九十七年九月四日下午二時三十分
    許於其住處經警查獲時，主動供出海洛因及注射針筒，經警
    帶回警局製作筆錄時亦坦承有吸食海洛因等情，有警詢筆錄
    可稽（見偵卷第六頁），依此情形，被告既係因毒品案件遭
    通緝，則警察在未詢問被告前因已有客觀事證可認被告有施
    用毒品嫌疑，應屬已發覺犯罪，而不符合自首之要件。
    再者，本件被告涉犯施用第一級毒品罪，原審依累犯加重其
    刑，諭知施用第一級毒品處有期徒刑一年，業已詳細說明其
    適用之法律及審查之依據，尚無違法不當之處，被告以其係
    集合犯，應論以一罪為由提起上訴，惟檢察官原起訴被告施
    用第一級毒品海洛因、第二級毒品安非他命各一次，原審判
    決被告為想像競合犯，應從一重施用第一級毒品論處，並無
    分論併罰之情形，更無多次施用論以集合犯之問題，被告所
    指顯非依據卷內資料主張，亦未就原判決如何認定事實、適
    用法律不當或量刑有何瑕疵為具體指摘，自非屬上訴第二審
    之具體理由。揆諸前揭說明，本件上訴人之上訴不合法律程
    式，應不經言詞辯論程序，逕予駁回。
據上論斷，應依刑事訴訟法第三百六十七條前段、第三百七十二
條，判決如主文。
中    華    民    國    98    年     3    月    31    日
                    刑事第十八庭審判長法  官  吳鴻章
                                      法  官  徐昌錦
                                      法  官  陳健順
以上正本證明與原本無異。
如不服本判決，應於收受送達後10日內向本院提出上訴書狀，其
未敘述上訴之理由者並得於提起上訴後10日內向本院補提理由書
（均須按他造當事人之人數附繕本）「切勿逕送上級法院」。
                                      書記官  劉寶鈴
中    華    民    國    98    年    3     月    31    日


司法院資訊處製作；財團法人民間司法改革基金會備份。
